【裁判字號】    87,上訴,1796
【裁判日期】    890426
【裁判案由】    肅清煙毒條例等
【裁判全文】
臺灣高等法院刑事判決                          八十七年度上訴字第一七九六號
    上  訴  人
    即  被  告  乙○○
    指定辯護人  本院甲○
右上訴人因違反麻醉藥品管理條例等案件，不服臺灣台北地方法院八十六年度訴字第
二六三三號，中華民國八十七年二月三日第一審判決（起訴案號：臺灣台北地方法院
檢察署八十六年度偵字第一六八四五、一０七一一、二四一七０號），提起上訴，本
院判決如左：
    主  文
原判決關於乙○○非法吸用化學合成麻醉藥品、施用毒品及定執行刑部分均撤銷。
乙○○連續施用第二級毒品，累犯，免刑，扣案之安非他命伍包又壹小包（共淨重貳
拾貳點柒公克）、斜口吸管貳支（含有極微量之安非他命）、吸食器壹個均沒收銷燬
之；扣案之電子秤壹台、分裝袋伍個、斜口吸管壹支均沒收。又施用第一級毒品，累
犯，免刑。
    事  實
一、乙○○有妨害自由、違反票據法、動產擔保交易法、偽造有價證券、詐欺、違反
  麻醉藥品管理條例、違反藥事法等前科，其民國（下同）八十一年間所犯違反麻
    醉藥品管理條例罪，經台灣台北地方法院判處有期徒刑三月確定，於八十一年九
    月十三日執行完畢，其另犯偽造有價證券罪（應執行有期徒刑四年二月）於八十
    四年八月一日假釋出監（八十七年二月七日假釋期滿），於假釋期間猶不知悔改
    ，復自八十六年七月間起至同年十月止，基於概括之犯意，連續在台北縣板橋市
    ○○路○段二號九樓之一住處非法吸用安非他命。又於同年十月二十日至同年月
    二十三日間某日，另行起意，在上址非法施用海洛因一次，經警先後於同年七月
    十八日十九時許，在上址當場查獲，並扣得安非他命五包（淨重二十二．六公克
    ）、電子秤一台、吸食器一個、分裝袋五個、分裝斜口吸管一支。於同年十月二
    十三日十七時三十分許，在上址當場查獲，並扣得安非他命一小包（淨重０‧一
    公克）、分裝斜口吸管二支（含有極微量無法析離之安非他命）。
二、案經台北市政府警察局大安分局、信義分局移送台灣台北地方法院檢察署偵查起
    訴。
    理  由
一、右開事實，業據上訴人即被告乙○○坦承不諱，並有經警查獲之如主文所示之安
    非他命、電子秤、吸食器、分裝袋、吸管等扣案可資佐證，而被告尿水經送檢驗
    結果，亦發現確有安非他命及嗎啡之陽性反應，有台北市立療養院出具之靜字第
    ０六八八號及第二一六五五－Ａ號尿液檢驗報告書二紙在卷可稽。是本件事證明
    確，被告犯行堪以認定。
二、被告行為後，毒品危害防制條例已於八十七年五月二十日公布，自同年月二十二
    日起施行，以之與行為時之舊法麻醉藥品管理條例及肅清煙毒條例相比較結果，
    以裁判時之新法即毒品危害防制條例之規定有利於被告，自應適用該新法。核被
    告所為，係犯毒品危害防制條例第十條第一項、第二項之罪。被告非法施用安非
    他命、海洛因前後，非法持有安非他命、海洛因之低度行為，分別為其非法施用
    之高度行為所吸收，不另論罪。又被告先後多次非法吸用安非他命，時間緊接，
    犯罪構成要件相同，顯係基於概括犯意而為，應依連續犯之規定論以一罪。被告
    有事實欄所載之犯罪科刑執行情形，有臺灣高等法院檢察署刑案紀錄簡覆表附卷
    可稽，其受有期徒刑執行完畢後，五年以內再犯有期徒刑以上之本罪，為累犯。
三、原審於判決時，毒品危害防制條例尚未公布施行，其仍適用麻醉藥品管理條例及
    肅清煙毒條例，未及比較適用新舊法，自無可維持，應由本院將原判決關於被告
    乙○○非法吸用化學合成麻醉藥品、施用毒品及定執行刑部分均撤銷改判（其餘
    部分已確定，不在本院審判範圍）。被告經本院依職權裁定送觀察勒戒後，認有
    繼續施用毒品傾向，再裁定施以強制戒治，經戒治滿三月，其成效評定合格，所
    餘戒治期間付保護管束，保護管束茲已期滿，有本院裁定二件、臺灣臺北戒治所
    報請停止戒治報告表、本院戒治執行指揮書及回證、臺灣板橋地方法院檢察署函
    等在卷可參，應依法為免刑判決。
四、扣案之安非他命五又一小包（共淨重二十二‧七公克）係毒品，吸食器則為其專
    供施用毒品之器具，含極微量無法析離之安非他命之斜口吸管二支，不問屬於犯
    人與否，應依毒品危害防制條例第十八條第一項前段，諭知沒收併銷燬之。另電
    子秤一台、分裝袋五個、未含安非他命之斜口吸管一支，均為被告所有而供犯罪
    所用之物，應依刑法第三十八條第一項第二款宣告沒收。
據上論斷，應依刑事訴訟法第三百六十九條第一項前段、第三百六十四條、第二百九
十九條第一項但書，毒品危害防制條例第十條第一項、第二項、第二十三條第一項、
第三十五條第三款、第十八條第一項前段，刑法第十一條前段、第二條第一項前段、
第五十六條、第四十七條、第三十八條第一項第二款，判決如主文。
本案經檢察官柯麗鈴到庭執行職務。
中    華    民    國    八十九    年      四        月      二十六      日
                            臺灣高等法院刑事第五庭
                                審判長法  官  曾  德  水
                                      法  官  林  立  華
                                      法  官  楊  貴  雄
右正本證明與原本無異。
如不服本判決應於收受送達後十日內向本院提出上訴書狀，其未敘述上訴之理由者並
得於提起上訴後十日內向本院補提理由書（均須按他造當事人之人數附繕本）。
                                      書記官  王  敬  端
中    華    民    國    八十九    年       四       月      二十八      日
附錄：本案論罪科刑法條全文
毒品危害防制條例第十條第一、二項
施用第一級毒品者，處六月以上五年以下有期徒刑。
施用第二級毒品者，處三年以下有期徒刑。


司法院資訊處製作；財團法人民間司法改革基金會備份。
